【裁判字號】    90,易緝,131
【裁判日期】    900719
【裁判案由】    詐欺等
【裁判全文】
臺灣板橋地方法院刑事判決                          九十年度易緝字第一三一號
    公  訴  人  臺灣板橋地方法院檢察署檢察官
    被      告  乙○○
    選任辯護人  胡盈州律師
                陳麗芬律師
                邱昱宇律師
右列被告因違反醫師法等案件，經檢察官提起公訴（八十九年度偵字第一二一０二號
、第一四三一六號），本院判決如左：
    主  文
乙○○共同連續意圖為自己不法之所有，以詐術使人將本人之物交付，處有期徒刑壹
年貳月，緩刑貳年。牙醫診療椅檯壹座（未扣案）沒收。
    事  實
一、乙○○明知其未取得合法醫師資格不得擅自執行醫療業務，及設於台北縣三重市
    ○○街五十號之「非凡牙醫診所」，係與中央健康保險局簽訂「全民健康保險特
    約醫事服務機構合約」，受託辦理全民健康保險特約醫事服務業務，該負責醫師
    甲○○（已結）為從事醫療業務之人。竟以日薪（下同）八百元代價受僱於甲○
    ○在前開診所內擔任牙醫師，而與甲○○基於違法執行醫療業務、行使業務上登
    載不實文書、詐欺取財之概括犯意聯絡與行為分擔，自民國（下同）八十九年三
    月一日起至同年五月四日止，連續在上址由未取得合法醫師資格之乙○○為保險
    對象蘇燕麗、王森山、葉昌容、卿前輝、林秀荔、許阿香、傅美玲、黃鍾玄、王
    志信、郭素鎮、林信旭、劉建進等人進行診療牙齒之醫療業務後，而再由甲○○
    明知其本人未為蘇燕麗、王森山、葉昌容、卿前輝、林秀荔、許阿香、傅美玲、
    黃鍾玄、王志信、郭素鎮、林信旭、劉建進等人看診，復將其本人看診之不實就
    醫紀錄，登載於其業務上作成之病歷表及就醫記錄明細表，偽報為負責醫師甲○
    ○為前揭患者看診，並連續行使登載不實就醫明細表及病歷等資料向中央健康保
    險局請領門診醫療費用，使中央健康保險局不疑有它，因而陷於錯誤，連續交付
    門診醫療費用合計達新台幣（下同）六千一百十元，足以生損害於就醫人及中央
    健康保險局醫務管理及健保費用核支之正確性。嗣於八十九年五月四日十五時許
    ，中央健康保險局人員在上址訪查時，發現乙○○利用牙醫診療椅檯乙座獨自為
    保險對象劉建進診療牙齒後，始查知上情。
二、案經中央健康保險局暨台北縣政府移送台灣板橋地方法院檢察署檢察官偵查起訴
    ，於本院審理中傳拘無著，而於九十年六月十五日經本院發佈通緝，並於九十年
    六月二十日在台北市○○路○段二號為警緝獲。
    理  由
一、右揭犯罪事實業經被告乙○○於本院審理時坦承不諱，核與被告甲○○於本院審
    理之陳述及證人即中央健保局稽核人員丁○○、丙○○於本院審理中及証人蔡金
    蘭、蘇燕麗、王森山、葉昌容、卿前輝、林秀荔、許阿香、傅美玲、黃鍾玄、王
    志信、郭素鎮、林信旭、劉建進於接受中央健康保險局人員訪談時，及檢察官偵
    訊時證述情節相符，並有被告甲○○與中央健康保險局簽訂之保險特約醫事服務
    機構合約、全民健康保險特約診所基本資料表各一份、被告乙○○與同案被告甲
    ○○照片各乙張、中央健康保險局台北分局業務訪查訪問紀錄、非凡牙醫診所病
    歷表、中央健康保險局特約醫事服務機構門診處方及治療明細電腦列印表、中央
    健康保險局保險對象門診就醫記錄明細表等件、詐欺金額統計表乙份在卷足資佐
    證，本件事證明確，被告罪行堪予認定。
二、核被告乙○○係犯醫師法第二十八條第一項之違法執行醫療業務罪、刑法第二百
    十六條、第二百十五條之行使業務上登載不實文書罪、第三百三十九條第一項之
    詐欺取財罪。同案被告甲○○本人雖具有合法醫師資格，但其僱用未合法取得醫
    師資格之被告乙○○共同擅自執行醫療業務，依刑法第三十一條第一項規定，仍
    應以共同正犯論。另被告乙○○本人雖不具填寫病歷表、就醫明細表等醫療業務
    文書之身分資格，惟其與同案被告甲○○基於共同犯意聯絡，由同案被告甲○○
    將其本人親自看診之不實就醫紀錄登載於其業務上作成之病歷表及就醫記錄明細
    表，偽報為負責醫師即同案被告甲○○為患者看診，並連續行使就醫明細、病歷
    表等文件等向中央健康保險局請領門診醫療費用，依刑法第三十一條第一項規定
    ，被告乙○○、同案被告甲○○亦應以共同正犯論。另被告乙○○、同案被告甲
    ○○向中央健康保險局詐領保險給付部分，同有犯意聯絡與行為分擔實施，當為
    共同正犯。被告乙○○、同案被告甲○○共同於上開業務上文書登載不實之犯行
    為共同行使該文書之低度行為，為行使行為所吸收，不另論罪。被告乙○○所犯
    前揭共同行使業務上登載不實文書罪、詐欺取財罪等多次犯行，時間緊接，犯罪
    構成要件各屬相同，顯均係基於概括犯意而為之，均為連續犯，俱應依法加重其
    刑。被告乙○○所犯前揭三罪，有方法結果之牽連犯關係，應依刑法第五十五條
    規定從一重之共同連續詐欺取財罪處斷。
三、爰審酌被告乙○○犯罪動機、目的、情節、詐得財產金額、對就醫人及中央健康
    保險局醫務管理與健保費用核支之正確性，及犯罪後態度良好等一切情狀，量處
    如主文所示之刑，以示懲儆。又查被告乙○○前未曾受有期徒刑以上刑之宣告，
    有台灣高等法院檢察署刑案紀錄簡覆表可按，其一時失慮，致罹刑典，事後已坦
    承犯行，深具悔意，經此刑之宣告後，應知警惕而無再犯之虞，本院因認暫不執
    行其刑為當，予以宣告緩刑二年，用啟自新。被告乙○○未取得合法醫師資格擅
    自利用非凡牙醫診所內牙醫診療椅檯乙座為患者診療牙齒，該牙醫診療椅檯雖未
    扣案，但不能證明確已滅失，又為被告乙○○與同案被告甲○○共犯醫師法第二
    十八條第一項之罪所使用之醫療器械，應依該條規定沒收。
據上論斷，應依刑事訴訟法第二百九十九條第一項前段，醫師法第二十八條，刑法第
十一條、第二十八條、第三十一條第一項、第五十六條、第二百十六條、第二百十五
條、第三百三十九條第一項、第五十五條、第七十四條第一款，罰金罰鍰提高標準條
例第一條前段判決如主文。
本案經檢察官郭永發到庭執行職務
中      華      民      國    九十      年      七      月     十九     日
                                      臺灣板橋地方法院刑事第四庭
                                          法  官  李  釱  任
右正本證明與原本無異。
如不服本判決，應於判決送達後十日內，向本院提出上訴狀。
                                          書記官  金  和  國
中      華      民      國    九十      年      七      月     十九     日
附錄本案所犯法條全文
醫師法第二十八條
未取得合法醫師資格，擅自執行醫療業務者，處一年以上三年以下有期徒
刑，得併科新台幣三萬元以上十五萬元以下罰金，其所使用之藥械沒收之
。但合於左列情形之一者，不在此限：
一  在中央衛生主管機關認可之醫院，於醫師指導下實習之國內醫學院、
    校學生或畢業生。
二  在醫療機構於醫師指示下之護士﹑助產士或其他醫事人員。
三  合於第十一條第一項但書規定者。
四  臨時施行急救者。
犯前項之罪因而致人傷害或死亡者，應依刑法加重其刑至二分之一，並負
損害賠償之責。
中華民國刑法第二百一十六條
行使第二百十條至第二百十五條之文書者，依偽造、變造文書或登載不實
事項或使登載不實事項之規定處斷。
中華民國刑法第二百一十五條
從事業務之人，明知為不實之事項，而登載於其業務上作成之文書，足以
中華民國刑法第三百三十九條
意圖為自己或第三人不法之所有，以詐術使人將本人或第三人之物交付者
，處五年以下有期徒刑、拘役或科或併科一千元以下罰金。
以前項方法得財產上不法之利益或使第三人得之者，亦同。
前二項之未遂犯罰之。


司法院資訊處製作；財團法人民間司法改革基金會備份。
